---
title: "Regresión múltiple y otras técnicas multivariadas"
subtitle: "Tarea 08"
author:
  - "Rivera Torres Francisco de Jesús"
  - "Rodríguez Maya Jorge Daniel"
  - "Samayoa Donado Víctor Augusto"
  - "Trujillo Barrios Georgina"
date: "Abril 10, 2019"
output:
  pdf_document:
    toc: false
    number_sections: false
    fig_caption: true
    highlight: kate
    df_print: kable
    includes:
      in_header: tex/header.tex
fontsize: 11pt
documentclass: article
classoption: twoside
fig_align: "center"
---

```{r setup, include = FALSE, eval = TRUE}
knitr::opts_chunk$set(echo = TRUE, eval = TRUE, fig.height = 4)

# Se cargan las librerias a utilizar
library(tidyverse)
library(readxl)
library(scales)
library(grid)
library(kableExtra)
library(latex2exp)
```

# Ejercicio 1
Suponer que se tienen $n$ observaciones de tres variables $x, y$ y $z$.
\begin{align*}
x_1, &\ldots, x_n & y_1, &\ldots, y_n, & z_1, &\ldots, z_n
\end{align*}
Mostrar que
\begin{align*}
r_{xy, z} = \dfrac{r_{xy} - r_{xz}r_{yz}}{\sqrt{1 - r^2_{xz}}, \sqrt{1 - r^2_{yz}}}
\end{align*}
donde $r_{xy, z}$ denota el coeficiente de correlación parcial de $x$ y $y$ dado $z$ y $r_{\bullet \bullet}$ denota el coeficiente de correlación de Pearson entre dos variables.

# Ejercicio 2
Con el conjunto de datos `mtcars` de `R`, ajustar un modelo RLM para explicar la distribución del rendimiento (`mpg`) como función del peso (`wt`) y del número de cilindros (`cyl`).

## Inciso 2.a
Reportar las estimaciones puntuales de los coeficientes del modelo e interpretar los resultados.

Considerando el modelo
\begin{align*}
y_i &= \beta_0 + \beta_1 x_{1i} + \beta_2 x_{2i}
\end{align*}
donde $y_i$ hace referencia rendimiento del auto i-ésimo (`mpg`), $x_{1i}$ hace referencia al peso del auto i-ésimo (`wt`), y $x_{2i}$ hace referencia al número de cilindros del auto i-ésimo (`cyl`):
```{r}
# Se genera el mdoelo de RLM
modelo <- mtcars %>% 
          lm(formula = mpg ~ wt + cyl)

# Se extraen los coeficientes de regresión
coeficientes <- coefficients(modelo)

# Se imprime el resultado
summary(modelo)
```
De lo anterior se concluye que los coeficientes son:
\begin{align*}
\hat{\beta_0} &= `r coeficientes[1]` & \hat{\beta_1} &= `r coeficientes[2]` & \hat{\beta_2} &= `r coeficientes[3]`
\end{align*}

El coeficiente $\beta_0$ no tiene un interpretación en este contexto ya que no existen autos que tengan un peso de $0$ libras y $0$ cilindros.

El coeficinete $\beta_1$ se interpreta como el decremento del rendimiento cuando se incrementa el peso del auto en $1$ libra, mientras el número de cilindros de mantiene constante. Por tal motivo, el incremento de una libra en el peso del auto implica un decremento de $`r round(coeficientes[2], 2)`$ unidades en la métrica del rendimiento.

El coeficinete $\beta_2$ se interpreta como el decremento del rendimiento cuando se incrementa el el número de cilindros en $1$, mientras el peso del auto se mantiene constante. Por tal motivo, el incremento de cilindros en una unidad implica un decremento de $`r round(coeficientes[3], 2)`$ unidades en la métrica del rendimiento.

## Inciso 2.b
Contrastar las hipótesis de significancia del efecto del peso. Interpretar el resultado en el contexto de los datos.

El contraste de hipótesis está dado por:
\begin{align*}
H_0 : \beta_1 = 0 \qquad \text{vs} \qquad H_1: \beta_1 \neq 0
\end{align*}
```{r, echo = FALSE}
# Extraemos los p-values de los coeficientes
tbl_coeff <- summary(modelo)$coefficients %>%
             as.data.frame() %>%
             rownames_to_column() %>%
             as_tibble() %>% 
             rename(coeficientes = rowname)

alfa <- 0.05
gl <- modelo$df.residual

t_values <- tbl_coeff %>% 
            pull(`t value`)
```

De la tabla mostrada en el inciso anterior, se observa que, con un nivel de significancia de $\alpha = 0.05$, $|T_{\beta_1}| = `r abs(t_values[2])` > `r qt(1 - alfa/2, gl)` = t^{1 - 0.05/2}_{`r gl`}$. Por lo tanto, existe evidencia para rechazar la hipótesis nula y afirmar que el peso del auto puede tener un efecto sobr el rendimiento del auto.

## Inciso 2.c
Contrastar las hipótesis de significancia del efecto del número de cilindros. Interpretar el resultado en el contexto de los datos.

El contraste de hipótesis está dado por:
\begin{align*}
H_0 : \beta_2 = 0 \qquad \text{vs} \qquad H_1: \beta_2 \neq 0
\end{align*}

De la tabla mostrada en el inciso 2.a), se observa que, con un nivel de significancia de $\alpha = 0.05$, $|T_{\beta_2}| = `r abs(t_values[3])` > `r qt(1 - alfa/2, gl)` = t^{1 - 0.05/2}_{`r gl`}$. Por lo tanto, existe evidencia para rechazar la hipótesis nula y afirmar que el número de cilindros puede tener un efecto sobr el rendimiento del auto.

## Inciso 2.d
Estimar puntualmente y por intervalo de confianza $90\%$ del rendimiento medio de un auto que pesa $2500$ libras y tiene $3$ cilindros.

```{r}
x0 <- tibble(wt = 2500,
             cyl = 3)

predict(modelo, newdata = x0, interval = "confidence", level = 0.9)
```

## Inciso 2.e
Calcular un intervalo de predicción del rendimiento de un auto que pesa $2500$ libras y tiene $3$ cilindros.

```{r}
predict(modelo, newdata = x0, interval = "prediction", level = 0.9)
```

## Inciso 2.f
Escribir las tres rectas de regresión ajustadas del rendimiento medio como función del peso condicional a 4, 6 y 8 cilindros, respectivamente.

Se busca ajustar modelos
\begin{align*}
\mu_{i | 4} &= \mathrm{E} \left(y_{i} | cyl = 4 \right) = \beta_{0|4} + \beta_{1|4} x_{i|4} \\
\mu_{i | 6} &= \mathrm{E} \left(y_{i} | cyl = 6 \right) = \beta_{0|6} + \beta_{1|6} x_{i|6} \\
\mu_{i | 8} &= \mathrm{E} \left(y_{i} | cyl = 8 \right) = \beta_{0|8} + \beta_{1|8} x_{i|8}
\end{align*}
donde $\mu_{i|n}$ significa el valor promedio del rendimiento del auto i-ésimo con $n$ número de cilindros, $\beta_{0|n}$ es el coeficiente de intersección del modelo condicionado a $n$ número de cilindros, $\beta_{1|n}$ es el coeficiente del peso del modelo condicionado a $n$ número de cilindros y $x_{i|n}$ es el peso del auto i-ésimo con $n$ número de cilindros.

```{r}
# Se generan los modelos
modelo_cyl4 <- mtcars %>% 
               filter(cyl == 4) %>% 
               lm(formula = mpg ~ wt)

modelo_cyl6 <- mtcars %>% 
               filter(cyl == 6) %>% 
               lm(formula = mpg ~ wt)

modelo_cyl8 <- mtcars %>% 
               filter(cyl == 8) %>% 
               lm(formula = mpg ~ wt)

# Se extraen los coeficientes de regresión
coeff_cyl4 <- coefficients(modelo_cyl4)
coeff_cyl6 <- coefficients(modelo_cyl6)
coeff_cyl8 <- coefficients(modelo_cyl8)
```

Por lo tanto los modelos ajustados son:
\begin{align*}
\mu_{i|4} &= `r round(coeff_cyl4[1], 2)` `r round(coeff_cyl4[2], 2)` x_{i|4}, \qquad \text{condicional a $4$ cilindros} \\
\mu_{i|6} &= `r round(coeff_cyl6[1], 2)` `r round(coeff_cyl6[2], 2)` x_{i|6}, \qquad \text{condicional a $6$ cilindros} \\
\mu_{i|8} &= `r round(coeff_cyl8[1], 2)` `r round(coeff_cyl8[2], 2)` x_{i|8}, \qquad \text{condicional a $8$ cilindros}
\end{align*}


## Inciso 2.g
Graficar un diagrama de dispersión de `mpg` contra `wt` y sobreponer las tres rectas de regresión ajustadas. Colorear los puntos y las rectas según el número de cilindros y agregar la leyenda correspondiente.

```{r}
mtcars %>% 
  mutate(cyl = as.factor(cyl)) %>% 
  ggplot(aes(x = wt, y = mpg, color = cyl)) +
  geom_smooth(method = "lm", formula = y ~ x, fullrange = TRUE,
              se = FALSE) +
  geom_point()
```

