---
title: "Regresión múltiple y otras técnicas multivariadas"
subtitle: "Tarea 06"
author:
  - "Rivera Torres Francisco de Jesús"
  - "Rodríguez Maya Jorge Daniel"
  - "Samayoa Donado Víctor Augusto"
  - "Trujillo Barrios Georgina"
date: "Marzo 27, 2019"
output:
  pdf_document:
    toc: false
    number_sections: false
    fig_caption: true
    highlight: kate
    df_print: kable
    includes:
      in_header: tex/header.tex
fontsize: 11pt
documentclass: article
classoption: twoside
fig_align: "center"
---

```{r setup, include = FALSE, eval = TRUE}
knitr::opts_chunk$set(echo = FALSE, eval = TRUE, fig.height = 4)

# Se cargan las librerias a utilizar
library(tidyverse)
library(readxl)
library(scales)
library(grid)
library(kableExtra)
library(latex2exp)
```

# Ejercicio 1
Considerar las siguientes matrices

\begin{equation*}
\bm{y} = \begin{pmatrix}
y_1 \\
y_2 \\
\vdots \\
y_n
\end{pmatrix}
\qquad \text{y} \qquad
\bm{X} = \begin{pmatrix}
1 & x_1 \\
1 & x_2 \\
\vdots & \vdots \\
1 & x_n
\end{pmatrix}
\end{equation*}

Calcular lo siguiente:

## Inciso 2.a)

\begin{equation*}
\bm{X}^T \bm{X}
\end{equation*}

## Inciso 2.b)

\begin{equation*}
\bm{X}^T \bm{y}
\end{equation*}

## Inciso 2.c)

\begin{equation*}
\left| \bm{X}^T \bm{X} \right|
\end{equation*}

## Inciso 2.d)

\begin{equation*}
\left(\bm{X}^T \bm{X}\right)^{-1}, \text{ ¿qué se debe cumplir para que tal inversa exista?}
\end{equation*}

## Inciso 2.e)

\begin{equation*}
\left(\bm{X}^T \bm{X} \right) \bm{X}^T \bm{y}
\end{equation*}

# Ejercicio 2
Considerar la matriz sombrero

# Ejercicio 3
En un estudio clínico se registró la edad (años), el peso (kg) y la presión sistólica (mmHg) de nueve voluntarios con estilos de vida similares. Los datos se muestran en la siguiente tabla.

<!-- \begin{table}  
\centering
\begin{tabular}{| c | c | c |}
\toprule
edad &  peso & presión \\
\midrule
25   & 73.5 & 112     \\
\midrule
25   & 83.5 & 144     \\
\midrule
42   & 75.4 & 138     \\
\midrule
55   & 68.1 & 145     \\
\midrule
30   & 87.2 & 152     \\
\midrule
40   & 70.4 & 110     \\
\midrule
66   & 83.5 & 118     \\
\midrule
60   & 91.7 & 160     \\
\midrule
38   & 79.0 & 108    
\bottomrule
\end{tabular}
\end{table}-->


## a) Graficar la presión sistólica contra la edad y contra el peso. ¿Se aprecia una relación lineal entre estos pares de variables?

```{r}
edad <- c(25,25,42,55,30,40,66,60,38)
peso <- c(73.5,83.5,75.4,68.1,87.2,70.4,83.5,91.7,79.0)
presion <- c(112,144,138,145,152,110,118,160,108)
```

```{r}
plot(edad, presion)
```
```{r}
plot(peso, presion)
```

No parece haber una relación lineal entre presión y edad, y presión y peso.

## b) Ajustar un modelo RLM para explicar la distribución de la presión sistólica como función de la edad y el peso. Interpretar las estimaciones en el contexto de los datos.

```{r}
estudio <- data.frame(edad,peso,presion)
modelo <- lm(presion ~ edad + peso, data=estudio)
modelo$coefficients
```

Como vemos el valor del intercepto es `r modelo$coefficients[1]`, el cual no puede interpretarse debido a que carece de sentido pensar en personas con peso cero. No obstante que tiene sentido hablar de edad cero. La estimación para la variable independiente $edad$ es  `r modelo$coefficients[2]`, la cual indica que dado un incremento de un año de edad (y manteniedo el peso constante), se espera que en promedio la presión aumente en `r modelo$coefficients[2]` $mmHg$. Análogamente para la estimación $peso$, dado un incremento de $1kg$ en el peso de una persona (pensando su edad como constante), esperaríamos que en  promedio la presión sistólica aumente en `r modelo$coefficients[3]`.


## c) Estimar el valor esperado de la presión de un individuo de 35 años y 80 kg.

```{r}
valorEsperado <- modelo$coefficients[1] + modelo$coefficients[2]*35 + modelo$coefficients[3]*80
```

Esto implica que la presión sistólica esperada para un individuo de 35 años y 80 kg de peso es de `r valorEsperado` $mmHg$.

## Ejercicio 4
El siguiente conjunto de datos sobre trasplantes de corazón relaciona el tiempo de supervivencia (en días) de pacientes que recibieron un trasplante con su edad (en años) al momento del trasplante y un llamado puntaje de incompatibilidad o discrepancia que se usa como indicador de qué tan bien recibido será el corazón trasplantado por el receptor.

```{r}
ej4 <- read_csv("datos/ej4.csv", col_types = cols(t_sup = col_integer(),
                                                  t_dis = col_double(),
                                                  anios = col_double()))

ej4 %>% 
  knitr::kable(format = "latex", booktabs = TRUE, longtable = TRUE, linesep = "",
               escape = TRUE, digits = 4, 
               caption = "Datos ejercicio 4",
               col.names = c("Tiempo de supervivencia", "Puntaje de discrepancia", "Edad en años")) %>% 
  row_spec(0, align = "c") %>% 
  kableExtra::kable_styling(latex_options = c("striped", "repeat_header"))
```

Ajustar un modelo RLM para explicar la distribución del logaritmo del tiempo de supervivencia
como función de la edad y el puntaje de discrepancia.

## Inciso 4.a)
Reportar las estimaciones de los coeficientes del modelo e interpretarlas en el contexto de los
datos.

## Inciso 4.b)
Si se sabe que el índice de discrepancia involucra en su cómputo, entre otros factores, a la
edad del paciente, ¿tiene sentido la interpretación que acaba de dar sobre el coeficiente $\beta_j$ de
la edad? ¿y del coeficiente $\beta_j$ del propio índice? Argumente y justifique su respuesta.

## Inciso 4.c)
Reportar la estimación de $\sigma^2$.

## Inciso 4.d)
Estimar la media del tiempo de supervivencia de un paciente que recibió un trasplante de
corazón a los $46$ años y tenía un índice de discrepancia de $1.43$.